臺灣高雄地方法院刑事判決　　　　　 94年度交簡上字第144號
 上　訴　人　臺灣高雄地方法院檢察署檢察官
 上　訴　人　甲○○
 即　被　告
上列上訴人因被告業務過失傷害案件，不服本院高雄交通法庭於
民國94年3 月31日所為94年度簡字第790 號刑事簡易判決（聲請
簡易判決處刑案號：臺灣高雄地方法院檢察署94年度偵字第4718
號），提起上訴，本院管轄之第二審合議庭判決如下：
    主  文
上訴駁回。
    事實及理由
一、本案經本院審理結果，認第一審判決之認事用法及量刑均無
　　不當，應予維持，並引用附件第一審判決書記載之事實、證
  　據及理由。
二、被告上訴意旨略以：被告固於從事裝潢建材買賣之際，以自
    小貨車為代步之交通工具，惟查本件案發時間為夜間20時25
    分，被告斯時駕駛自小貨車行經肇事路段，目的在為女兒購
    買蒸餃食用，並未從事業務行為。又案發時被告係等待左轉
    之車輛，案發地點民族一路則係雙向雙汽車道、無機慢車道
    、雙向車道間有安全島、路口為有紅、黃、綠三色燈之交通
    號誌路段，故待左轉之車輛於交通號誌顯示綠燈時方得左轉
    進入312 巷巷口，本案被告於交通號誌顯示綠燈，並待北上
    快車道之車輛通過後，始迅速左轉欲進入312 巷巷口，詎告
    訴人乙○○竟疏未注意車前路況，見被告已經左轉卻仍加速
    行駛而過，致撞及被告自小貨車前方乘客座之車門，並造成
    被告所駕自小貨車之油箱蓋損壞，告訴人自己則受有左腿粉
    碎性骨折之傷害，然而被告既已遵循支線道讓幹道車輛先行
    後始轉彎之規定，即未違反交通規則，自無可歸責之處，本
    案交通事故乃告訴人乙○○疏未注意車前路況所致。再者，
    案發後被告即有意與告訴人乙○○和解，然因告訴人索取鉅
    額賠償，雙方幾經協調均無結果，非被告無和解之意願等語
    。
三、檢察官上訴意旨略以：告訴人乙○○所受左股骨遠端粉碎性
    關節內骨折、左脛腓骨遠端粉碎性關節內骨折等傷害尚須定
    期追蹤治療、復健，其所受損害非輕，惟被告迄今既未向告
    訴人道歉，亦未與告訴人和解，原審判決量刑實屬過輕等語
    。
四、經查：
  (一)按刑法上所謂業務，係指個人基於其社會地位繼續、反覆所
    執行之業務，其主要部分固不待論，即為完成主要業務所附
    隨之準備工作與輔助事務，亦應包括在內，從事此類繼續、
    反覆行為之人，不問其執行主要業務行為，抑執行與之有直
    接、密切關係之準備工作或輔助行為，均應盡其經常注意俾
    免他人受有危險之特別注意義務，有最高法院84年台上字第
    402 號判決要旨足參。本案被告為錦田建材企業負責人，平
    日大都須駕駛該自小貨車運送裝潢建材，業據被告於偵查中
    陳述至明（見台灣高雄地方法院檢察署93年度發查字第5770
    號卷第25頁），被告於本院審理中雖改稱平日係由司機送貨
    ，本件案發時伊所駕駛之車牌號碼3461-GN 號自小貨車僅作
    為平日供預備使用之貨車云云（見本院卷第43頁），然被告
    於第一審認定其犯行核屬業務過失傷害行為後，始更異其詞
    ，欲圖脫免其業務過失傷害之責，其於本院審理中所辯前詞
    ，自非可採。是以駕駛自小貨車既屬被告社會活動之範疇，
    被告即為從事此類反覆駕駛行為之人，其於日常生活中均藉
    上開駕駛自小貨車之行為擴張其活動範圍，其駕駛行為自屬
    基於社會生活上之地位繼續、反覆執行之業務，揆諸前引說
    明，不問被告駕駛車輛之目的為何，均應認屬其執行業務之
    範圍。本案被告雖辯稱案發當時伊於拜訪客戶完畢返家之際
    ，順道為女兒購買蒸餃始行經案發地點，斯時其貨車上並無
    貨物云云（見本院卷第44頁），惟訪畢客戶返家，亦屬完成
    主要業務所附隨之事務，其於返家途中順道為家人購買餐食
    則屬其社會活動之範圍，原審認定被告為從事駕駛業務之人
    ，其駕車肇事乃業務過失行為，自無違誤。
  (二)本件被告另辯稱：伊於案發時點係讓直行車先行後，始行左
    轉，詎告訴人疏未注意車前狀況，始撞及被告所駕自小貨車
    前方乘客座之車門，本案告訴人亦顯有過失云云。然依交通
    事故處理登記表及道路交通事故現場圖顯示，告訴人係騎乘
    機車由南向北行駛，被告係駕駛自小貨車由北向南行駛，欲
    左轉進入民族一路312 巷，肇事後告訴人所騎乘之車牌號碼
    NZR －438 號重型機車係倒置於岔路口民族一路北向慢車道
    與民族一路312 巷行車路線交會處，車頭略朝西南、車尾略
    朝東北被告所駕車牌號碼3461-GN 號自小貨車，係停止於上
    開重型機車之左後方0.4 公尺處（見台灣高雄地方法院檢察
    署93年度發查字第5770號卷第22頁、第14頁），另依肇事現
    場照片顯示，告訴人所騎乘之重型機車正前方及左側車頭幾
    全遭撞毀，而被告所駕自小貨車則係前方乘客座車門下方近
    底盤處因撞擊而凹陷（見同上卷第28至30頁），足見案發時
    告訴人為民族一路慢車道之直行車，且已車行進入民族一路
    與312 巷巷口，被告則係轉彎車，未讓直行之告訴人機車先
    行，而撞擊告訴人機車車頭肇事，高雄市政府交通局車輛行
    車事故鑑定委員會高市鑑字笫0000000 號鑑定意見書亦同此
    見解（見同上卷第8 頁）。足見被告辯稱：伊已完成轉彎動
    作，始遭告訴人撞及云云（見本院卷第45頁），核與前揭事
    實所示不符，殊非可採。另被告又以告訴人車速過快、疏未
    注意車前方向云云置辯，綜觀卷內亦無跡證顯示告訴人於案
    發當時，有何騎乘機車超速之情事，被告所辯，尚缺依據，
    無從採信。
  (三)綜上，本件事證已臻明確，被告業務過失犯行堪以認定。
五、檢察官雖依告訴人乙○○之請求，以本件告訴人所受傷害非
    輕，被告迄今未與告訴人和解、賠償告訴人之損失，原審量
    刑過輕為由提起上訴云云。然按法官於有罪判決中，究應如
    何量處罪刑，自得依據個案情節，參諸刑法第57條所定各款
    犯罪情狀之規定，於該法定刑度範圍內，基於合義務性之裁
    量，量處被告罪刑，而量刑之裁量權，乃憲法所保障法官獨
    立審判之核心，法院行使此項裁量權，亦非得以任意或自由
    為之，仍應受一般法律原理原則之拘束，即仍須符合法律授
    權之目的、法律秩序之理念、國民法律感情及一般合法有效
    之慣例等規範，尤其應遵守比例原則及平等原則之意旨，否
    則即可能構成裁量濫用之違法（有最高法院86年台上字第76
    55號判決要旨足參）。亦即如非有裁量逾越或裁量濫用之明
    顯違法情事，自不得擅加指摘其違法或不當，即使上級審對
    下級審裁量權之審查，亦應同此標準，此不僅在保障法官不
    受任何制度外之不當干涉，更保障法官不受制度內的異質干
    涉，此方符憲法第80條所宣示獨立審判之真義。本件原審既
    已審酌被告就本案車禍應負過失之責任、告訴人所受傷害程
    度、被告犯後態度、未與告訴人達成和解及刑法第57 條 所
    列各款情形予以量刑，並未有何裁量濫用違法之處。
六、綜上所述，本件原審以被告甲○○係錦田建材企業負責人，
    平日以駕車載運裝潢建材為其業務，為從事業務之人，其於
    駕駛途中肇事致人於傷，核其所為，係犯刑法第284 條第2
    項前段之業務過失傷害罪，且其於肇事後偵查機關未發覺前
    ，主動向前往處理之警員坦承肇事，應依刑法第62條前段自
    首之規定，減輕其刑，其認事用法並無違誤，量刑亦屬妥適
    ，被告上訴否認犯罪，檢察官爰引告訴人之理由，主張原審
    未考慮告訴人受傷後所受損害非輕，及被告迄未向告訴人道
    歉，量刑過輕等情上訴，均無理由，應予駁回。
七、據上論斷，應依刑事訴訟法第455 條之1 第1 項、第3 項、
    第368 條，第373 條，判決如主文。
本案經檢察官丙○○到庭執行職務。
中　　華　　民　　國　　94　　年　　10　　月　　11　　日
                  交通法庭  審判長法  官    李政庭
                                  法  官    李育信
                                  法  官    賴文姍
以上正本證明與原本無異。
不得上訴。
中　　華　　民　　國　　94　　年　　10　　月　　11　　日
                                  書記官    王高山
